【裁判字號】    96,訴,1777
【裁判日期】    970325
【裁判案由】    偽造有價證券
【裁判全文】
臺灣桃園地方法院刑事判決              96年度訴字第1777號
公  訴  人  臺灣桃園地方法院檢察署檢察官
被      告  乙○○原名柯文聰.
指定辯護人  本院公設辯護人丙○○
上列被告因偽造有價證券案件，經檢察官提起公訴（95年度偵字
第24137號），本院判決如下：
    主  文
乙○○連續意圖供行使之用，而偽造有價證券，處有期徒刑貳年
。緩刑伍年。如附表所示之貳張本票上，偽造「甲○○」為共同
發票人部分均沒收。
    事  實
一、緣乙○○（原名柯文聰）因在外積欠債務，無力償還，竟基
    於偽造有價證券之概括犯意，在其友人之介紹下，而先於民
    國91年9 月6 日，前往某真實姓名、年籍均不詳之簡姓成年
    男子位於桃園縣龜山鄉某間麥當勞速食店旁某處之住宅內，
    向該男子借款新臺幣（下同）10萬元，並當場簽發發票日為
    91年9 月6 日、票據號碼為582080號、票面金額為17萬元之
    本票1 張，且明知其兄長甲○○並未授權或同意，竟在該紙
    本票發票人欄處，偽造「甲○○」之署名及指印各1 枚，而
    偽造完成甲○○為共同發票人之一之本票1 紙（下稱系爭第
    1 張本票，如附表編號1 所示），並持交該簡姓成年男子作
    為借款擔保之使用。後於91年10月6 日，乙○○復承上開同
    一偽造有價證券之犯意，再前往簡姓成年男子位於上址之住
    處，又向簡姓成年男子借款10萬元，並當場簽發發票日為91
    年10月6 日、票據號碼為505400號、票面金額為20萬元之本
    票1 紙，且仍在其兄長甲○○並未授權或同意之情況下，復
    在該紙本票發票人欄處，偽造「甲○○」之署名及指印各1
    枚，而偽造完成甲○○為共同發票人之一之本票1 紙（下稱
    系爭第2 張本票，如附表編號2 所示），進而再次持交該簡
    姓成年男子作為借款擔保之使用。嗣因不知情之王文河持系
    爭第2 張本票，向本院聲請支付命令，本院乃於95年3 月20
    日以95年度促字第12172 號裁定核發支付命令，王文河再據
    以向本院民事執行處聲請對甲○○座落於桃園縣桃園市○○
    路523 巷56號之房屋及土地為強制執行；及因不知情之周尚
    興持系爭第1 張本票，於93年9 月間向本院提出給付票款之
    訴，請求被告與甲○○共同給付票款，本院並以93年度桃簡
    字第1077號案予以審理，其後則因周尚興遲誤2 次言詞辯論
    期日，而視為撤回訴訟，甲○○乃因此察覺有異，始循線查
    悉上情。
二、案經甲○○訴由臺灣桃園地方法院檢察署檢察官偵查起訴。
    理  由
壹、程序部分：
一、按被告以外之人於審判外之言詞或書面陳述，除法律有規定
    者外，不得作為證據，刑事訴訟法第159 條固定有明文。惟
    被告以外之人於審判外之陳述，雖不符同法第159 條之1 至
    之4 之規定，而經當事人於審判程序同意作為證據，法院審
    酌該言詞陳述或書面陳述作成時之情況，認為適當者，亦得
    為證據。又當事人、代理人或辯護人於法院調查證據時，知
    有第159 條第1 項不得為證據之情形，而未於言詞辯論終結
    前聲明異議者，視為有前項之同意，此亦據同法第159 條之
    5 規定甚明。
二、經查，本件告訴人甲○○於警詢中所為陳述，係本案審判外
    之陳述而屬傳聞證據，且不符刑事訴訟法第159條之3之規定
    ，惟檢察官、被告及指定辯護人就前開審判外之陳述，迄於
    本院言詞辯論終結前均表示對該部分證據能力無意見，而本
    院審酌其於陳述作成時之情況，核無違法取證及證明力明顯
    過低之瑕疵，亦認為以之作為證據為適當，故依諸上開規定
    ，前揭告訴人於審判外之陳述，得為證據，合先敘明。
貳、本院認定犯罪事實所憑之證據及理由：
一、上揭犯罪事實，業據被告乙○○於檢察官偵查時及本院審理
    時均坦承不諱，核與告訴人甲○○於警詢時所指訴之情節相
    符。又不知情之王文河確曾持系爭第2 張本票，向本院聲請
    支付命令，本院並於95年3 月20日以95年度促字第12172 號
    裁定核發支付命令，王文河再據以向本院民事執行處聲請對
    甲○○座落於桃園縣桃園市○○路523 巷56號之房屋及土地
    為強制執行；及不知情之周尚興持系爭第1 張本票，於93年
    9 月間向本院提出給付票款之訴，請求被告與甲○○共同給
    付票款，本院並以93年度桃簡字第1077號案予以審理，且將
    系爭第1 張本票送請法務部調查局鑑定，鑑定結果則為系爭
    第1 張本票共同發票人欄有關「甲○○」之簽名確非告訴人
    甲○○所為，嗣因周尚興遲誤2 次言詞辯論期日，而視為撤
    回訴訟等情，則經本院依職權調取本院95年度執字第23341
    號案及93年度桃簡字第1077號案全卷，核閱無誤，且有上開
    法務部調查局所出具之94年4 月6 日調科貳字第0940001581
    30號鑑定通知書附偵卷第30頁可資為憑，堪信為真實。此外
    ，復有系爭第1 、2 張本票影本2 紙、王文河向本院聲請核
    發支付命令之聲請狀，本院95年度促字第12172 號支付命令
    、本院95年度執字第23341 號囑託查封登記函、本院95年度
    桃簡字第1522號民事裁定等資料影本各1 份附卷可稽，足認
    被告上開自白確與事實相符，洵堪採為論罪科刑之依據。從
    而，本案被告偽造有價證券之犯行事證明確，應依法論科。
二、按查，刑法業於94年2 月2 日修正公佈，95年7 月1 日起施
    行，按行為後法律有變更者，適用行為時之法律，但行為後
    之法律有利於行為人者，適用最有利於行為人之法律，現行
    刑法第2 條第1 項定有明文。刑法第2 條本身雖經修正，但
    刑法第2 條既屬適用法律之準據法，本身尚無比較新舊法之
    問題，應一律適用裁判時之現行刑法第2 條規定以決定適用
    之刑罰法律，核先敘明。又以本次刑法修正之比較新舊法，
    應就罪刑有關之共犯、未遂犯、想像競合犯、牽連犯、連續
    犯、結合犯，以及累犯加重、自首減輕暨其他法定加減原因
    （如身份加減）與加減例等一切情形，綜其全部罪刑之結果
    而為比較（參見最高法院95年度第8 次刑庭會議決議）。經
    查，被告行為後，刑法第56條連續犯之規定，業已經刪除，
    此刪除雖非犯罪構成要件之變更，但顯已影響行為人刑罰之
    法律效果，自屬法律有變更，依舊法被告所犯偽造有價證券
    罪依修正前之連續犯規定，僅論以一罪，依新法則被告所犯
    偽造有價證券係成立數罪，是自應依新法第2 條第1 項規定
    ，比較新、舊法何者對被告有利，經比較新、舊法結果，被
    告行為時法律即舊法對被告較為有利。
三、是核被告乙○○所為，均係犯刑法第201 條之偽造有價證券
    罪。被告於系爭第1 、2 張本票上分別偽造「甲○○」之署
    名及指印各1 枚，其偽造署押之行為係偽造有價證券之階段
    行為，而其偽造有價證券後復持以行使，其行使有價證券之
    低度行為，則為其偽造之高度行為所吸收，均不另論罪。又
    被告前後2 次偽造系爭第1 、2 張本票，時間緊接，犯罪構
    成要件相同，顯係基於概括犯意反覆為之，為連續犯，應依
    修正前刑法第56條連續犯之規定論以連續偽造有價證券一罪
    ，並加重其刑。爰審酌被告僅因己身經濟不佳，即偽造其兄
    長甲○○為共同發票人之署押，而偽造系爭第1 、2 張本票
    ，並據以向地下錢莊借款，此舉不但造成票據、經濟市場之
    紊亂，更進而使告訴人甲○○無端受訟累，其所有之房、地
    並因此險遭本院予以強制執行，足認被告所為非是。惟念被
    告犯後已坦承全部犯行，犯後態度良好，且本案之發生，應
    係被告在經濟拮據之下所為，是其犯罪情狀尚堪憫恕，本院
    因認科以最低度刑仍嫌過重，故依修正後刑法第59條規定酌
    減其刑。再審酌被告前未曾經判處有期徒刑以上之刑，有卷
    附之臺灣高等法院被告前案紀錄表1 份可參，其素行可稱尚
    屬良好及其犯罪之動機、目的、手段、智識程度等一切情狀
    ，量處如主文所示之刑，以資懲儆。復按，修正前刑法第74
    條原係規定：「受2 年以下有期徒刑、拘役或罰金之宣告，
    而有左列情形之一，認為以暫不執行為適當者，得宣告2 年
    以上5 年以下之緩刑，其期間自裁判確定之日起算：一未曾
    受有期徒刑以上刑之宣告者。二前受有期徒刑以上刑之宣告
    執行完畢或赦免後，5 年以內未曾受有期徒刑以上刑之宣告
    者」，而修正後刑法第74條第1 項則修正為：「受二年以下
    有期徒刑、拘役或罰金之宣告，而有下列情形之一，認以暫
    不執行為適當者，得宣告2 年以上5 年以下之緩刑，其期間
    自裁判確定之日起算：一未曾因故意犯罪受有期徒刑以上刑
    之宣告者。二前因故意犯罪受有期徒刑以上刑之宣告，執行
    完畢或赦免後，5 年以內未曾因故意犯罪受有期徒刑以上刑
    之宣告者」。而按緩刑係論罪科刑時為促使行為人將來改過
    遷善，避免再犯所設，乃在評價行為人「裁判時」反社會性
    ，具有防衛社會功能而與保安處分具有類似效果，與行為之
    評價應考量行為當時及裁判時之法律秩序有所不同，故應以
    裁判時法律決定緩刑宣告與否。因此，本案犯罪雖在新法施
    行前，新法施行後，然就緩刑之宣告，仍應適用新法第74條
    之規定宣告緩刑及應負之負擔（最高法院決議95年5 月23日
    第8 次刑事庭會議決議參照）。是查，被害人之兄長即告訴
    人甲○○，既於本院準備程序中表示稱因被告已坦承犯行，
    故請求能給予被告1 次機會，此可參本院96年度審訴字第14
    7 號案卷第28頁之準備程序筆錄；而被告復未曾因故意犯罪
    而受有期徒刑以上刑之宣告，已如前述，其僅因一時失慮，
    誤蹈刑章，信其歷此偵審程序，當知所警惕，而無再犯之虞
    ，本院認對其所宣告之刑，以暫不執行為適當，爰依修正後
    刑法第74條第1 項第1 款之規定，併諭知緩刑5 年，以啟自
    新。
四、再被告於系爭第1 、2 張本票發票欄上，分別偽造甲○○之
    署名及指印各1 枚，而偽造完成甲○○為共同發票人之一部
    分，既為偽造，即均應依刑法第205 條之規定，諭知沒收之
    宣告，附此敘明。
據上論斷，依刑事訴訟法第299 條第1 項前段，修正後刑法第2
條第1 項段、第59條、第74條第1 項第1 款，刑法第201 條，第
205條，修正前刑法第56條，判決如主文。
本案經檢察官董良造到庭執行職務。
中    華    民    國    97    年    3     月    25    日
            刑事第十二庭  審判長    法  官  王美玲
                                    法  官  許雅婷
                                    法  官  林靜梅
以上正本證明與原本無異。
如不服本判決，應於判決送達後10日內向本院提出上訴狀（應附
繕本），其未敘述上訴理由者，應於上訴期間屆滿後20日內補提
理由書狀於本院，上訴於臺灣高等法院。
                                    書記官  廖宜政
中    華    民    國    97    年    3     月    25    日
附錄本案論罪科刑之法條：
中華民國刑法第201條
意圖供行使之用，而偽造、變造公債票、公司股票或其他有價證
券者，處3 年以上10年以下有期徒刑，得併科3 千元以下罰金。
行使偽造、變造之公債票、公司股票或其他有價證券，或意圖供
行使之用，而收集或交付於人者，處1 年以上7 年以下有期徒刑
，得併科3 千元以下罰金。
中華民國刑法第205條
偽造、變造之有價證券、郵票、印花稅票、信用卡、金融卡、儲
值卡或其他相類作為提款、簽帳、轉帳或支付工具之電磁紀錄物
及前條之器械原料及電磁紀錄，不問屬於犯人與否，沒收之。
附表 ：
┌──┬──────┬─────────┬───────┬────────┐
│編號│票載發票日  │票載金額（新臺幣）│名義上之共同發│偽  造  部  分  │
│    │（票據號碼）│                  │票人          │                │
├──┼──────┼─────────┼───────┼────────┤
│  1 │91年9 月6日 │   170000元       │柯文聰、甲○○│發票人欄上：柯文│
│    │（582080號）│                  │、李鑫品、李瑞│科之署名及其上之│
│    │            │                  │強。          │指印各1 枚，而偽│
│    │            │                  │              │造完成甲○○為共│
│    │            │                  │              │同發票人之一。  │
├──┼──────┼─────────┼───────┼────────┤
│  2 │91年10月6日 │   200000元       │柯文聰、甲○○│發票人欄上：柯文│
│    │（505400號）│                  │              │科之署名及其上之│
│    │            │                  │              │指印各1 枚，而偽│
│    │            │                  │              │造完成甲○○為共│
│    │            │                  │              │同發票人之一。  │
└──┴──────┴─────────┴───────┴────────┘


司法院資訊處製作；財團法人民間司法改革基金會備份。
